臺灣板橋地方法院民事判決　　　　　　 95年度簡上字第240號
上　訴　人　佳意汽車中心即郭阿文
被 上訴 人　甲○○
上列當事人間因損害賠償事件，上訴人對於民國95年10月30日本
院板橋簡易庭95年度板簡字第5347號第一審判決提起上訴，本院
於民國96年3月7日言詞辯論終結，判決如下：
    主  文
上訴駁回。
第二審訴訟費用由上訴人負擔。
    事實及理由
一、被上訴人主張：被上訴人於民國95年3 月16日以新臺幣（下
    同）27萬元之價格，向上訴人購買車牌號碼為6A-1706 號（
    引擎號碼7K0000000 號）之中古車（該車屬2000年之國瑞廂
    式車，下稱系爭車輛），交車時車上里程錶之公里數為64,7
    00公里，惟交車後經被上訴人查證，該車於92年11月22日之
    里程錶實已跑了152,190公里，上訴人出售時將系爭車輛之
    里程數調整為僅64,700公里，被上訴人顯係遭上訴人詐欺而
    購買系爭車輛。而被上訴人於購買系爭車輛約3 個月後要求
    上訴人買回該車，上訴人亦僅願以14萬元之價格將系爭車輛
    買回，經被上訴人委請訴外人三菱汽車公司鑑價結果，該車
    當時之價格亦確僅有14萬元，且被上訴人之後亦確以14萬元
    之價格將系爭車輛轉售訴外人王光雄。顯見被上訴人受上訴
    人之詐欺而向上訴人購買系爭車輛，上訴人已構成侵權行為
    並致被上訴人受有13萬元之損害。爰依侵權行為損害賠償之
    法律關係，請求上訴人賠償13萬元等語（被上訴人於原審聲
    明：上訴人應賠償被上訴人13萬元。原審判決：上訴人應給
    付被上訴人117,085元。被上訴人其餘之訴駁回。本判決第1
    項得假執行；但上訴人如以117,085 元為被上訴人預供擔保
    後，得免為假執行。上訴人聲明不服，提起上訴。）併為答
    辯聲明：駁回上訴。
二、上訴人則以：
  (一)系爭車輛係上訴人以225,000 元之價格向同行購入，經過整
    理後再以27萬元之價格，與被上訴人所有之車輛（產值為17
    萬元，雙方議價同意高估至20萬元），以車易車貼補差額7
    萬元之方式交易。系爭車輛依權威車訊雜誌之記載，其當時
    之價格應仍有17萬元，經上訴人整理後即有25萬元之價值，
    上訴人以27萬元售與被上訴人並無不合理之處。且系爭車輛
    之里程錶亦非上訴人所調整的，至被上訴人所稱被上訴人於
    購車3 個月後，上訴人僅願以14萬元之價格買回系爭車輛之
    事實，上訴人已不復記憶，惟當時該車之行情確已下滑，系
    爭車輛要回估時，有外觀、變速箱異常及損壞，回估時以14
    萬元為合理價格，上訴人並無詐欺原告。
  (二)當時交換車交車時系爭車輛並無記載公里數，被上訴人竟有
    能力查出92年時之公里數，實讓人合理懷疑調錶亦是他能力
    範圍所能及，而想訛詐車行（上訴人）。系爭車輛理當保留
    為證據供鑑定，被上訴人先行將系爭車輛售予他人，再以估
    價單據做為損失依據，實難讓人屈服等語，資為抗辯。併為
    上訴聲明：(一)原判決不利於上訴人部分廢棄。(二)上開廢棄部
    分被上訴人在第一審之訴駁回。
三、兩造均不爭執之事實：
  (一)被上訴人於95年3 月16日以27萬元之價格，向上訴人購買系
    爭車輛（同時由上訴人以20萬元之價格，向被上訴人購買車
    牌號碼為5G-1998 號，引擎號碼為5E0000000 號，2000年之
    國瑞轎式中古車），交車時車上里程錶之公里數為64,700公
    里，惟交車後經被上訴人查證，該車於92年11月22日之里程
    錶實已跑了152,190 公里。
  (二)被上訴人於購買系爭車輛約3 個月後要求上訴人買回該車，
    上訴人亦僅願以14萬元之價格將系爭車輛買回，經被上訴人
    委請訴外人三菱汽車公司鑑價結果，該車當時之價格亦確僅
    有14萬元，且被上訴人之後亦確以14萬元之價格將系爭車輛
    轉售訴外人王光雄。
四、被上訴人主張：被上訴人於95年3 月16日以27萬元之價格，
    向上訴人購買系爭車輛（同時由上訴人以20萬元之價格，向
    被上訴人購買車牌號碼為5G-1998 號，引擎號碼為5E000000
    0 號，2000年之國瑞轎式中古車），交車時車上里程錶之公
    里數為64,700公里，惟交車後經被上訴人查證，該車於92年
    11月22日之里程錶實已跑了152,190 公里。被上訴人於購買
    系爭車輛約3 個月後要求上訴人買回該車，上訴人亦僅願以
    14萬元之價格將系爭車輛買回，經被上訴人委請訴外人三菱
    汽車公司鑑價結果，該車當時之價格亦確僅有14萬元，且被
    上訴人之後亦確以14萬元之價格將系爭車輛轉售訴外人王光
    雄之事實，為上訴人所不爭執，並有原告所提出之上訴人名
    片、車輛維修歷史查詢、汽車過戶申請登記書及汽車買賣合
    約書（見本院板橋簡易庭95年度板簡字第5347 號 卷第6 至
    10頁、第27至28頁、本院卷第26至31頁）為證。是原告此部
    分之主張，堪信屬實。上訴人雖辯稱如上，惟查：
  (一)按中古汽車之買賣，車輛之里程數攸關汽車使用之頻率及車
    輛餘存之使用壽命，為估定中古汽車殘餘價值之重要依據，
    故中古汽車之里程數為影響買賣價格之主要因素。查被上訴
    人於95年3 月16日以27萬元之價格，向上訴人購買系爭車輛
    （同時由上訴人以20萬元之價格，向被上訴人購買車牌號碼
    為5G-1998 號，引擎號碼為5E0000000 號，2000年之國瑞轎
    式中古車），交車時車上里程錶之公里數為64,700公里，惟
    交車後經被上訴人查證，該車於92年11月22日之里程錶實已
    跑了152,19 0公里等情，已如前述，顯然已影響被上訴人於
    買受時對於系爭車輛價值之判斷，上訴人既自陳係從事中古
    汽車買賣之行業，復能將中古汽車整修後再行販售，對於系
    爭中古汽車出售時之實際車況及應有之里程數，應係知之甚
    稔，縱該里程錶非其所調整，然對於系爭車輛於92年11月22
    日之里程已達152,190 公里之事實，顯難僅以其係自同行購
    入而諉為不知。因認上訴人明知系爭車輛之使用里程已逾15
    2, 190公里，而與該車輛之里程錶所顯示之里程數64,700公
    里不符，竟仍隱瞞此不實之事實，而以高於系爭車輛應有之
    價值出售與被上訴人，致被上訴人陷於錯誤予以買受而受有
    相當於實際價差金額之損害，是被上訴人主張上訴人應負詐
    欺之侵權行為損害賠償責任等語，即屬有據，應予准許。從
    而，上訴人辯稱：系爭車輛之里程錶亦非上訴人所調整的。
    當時交換車交車時系爭車輛並無記載公里數等語，即無足採
    。
  (二)上訴人雖辯稱：系爭車輛依權威車訊雜誌之記載，其當時之
    價格應仍有17萬元，經上訴人整理後即有25萬元之價值，上
    訴人以27萬元售與被上訴人並無不合理之處等語，並提出權
    威車訊雜誌、汽車買賣合約書（見本院板橋簡易庭95年度板
    簡字第5347號卷第23至25頁、本院卷第11至12頁）為證。惟
    查各中古汽車之車況並非相同，是否得有一定之價值作為標
    準原非無疑，且縱該車訊雜誌所估定之價值客觀上可為憑據
    ，亦應係依一般中古汽車之車況作為估定之標準。系爭車輛
    係於92年11月22日僅出廠（2000年6 月出廠）3 年餘，其里
    程數竟已高達152,190 公里，顯與一般車輛之使用情形有別
    ，是上訴人主張當時（95年3 月16日）之價值尚有17萬元云
    云，自非可採。又依上開汽車買賣合約書所示，上訴人係於
    95年1 月11日以22萬元之價格購入，並非上訴人所稱：系爭
    車輛係上訴人以225,000 元之價格向同行購入等語。再者，
    依上訴人所提出之汽車買賣合約書（見本院卷第10至13頁）
    所示，上訴人同時於95年3 月16日以20萬元之價格，向被上
    訴人買進上開國瑞轎式中古車，卻於95年11月間以15萬元之
    價格售出，足見上訴人所稱：系爭車輛依權威車訊雜誌之記
    載，其當時之價格應仍有17萬元，經上訴人整理後即有25萬
    元之價值，上訴人以27萬元售與被上訴人並無不合理之處等
    語，仍有待商榷？而上訴人對於系爭車輛於95年3 月16日之
    價值為何（即上訴人購入系爭車輛時之客觀價值為何？購入
    後如何整理？何以出售時有25萬元之價值？）？為何被上訴
    人僅購入3 個月要求買回時，上訴人僅願以14萬元之價格再
    行買回等事實，均未再舉證以實其說，是上訴人辯稱：上訴
    人並無詐欺被上訴人等語，即乏依據，洵不足取。
  (三)按行為人如實施詐欺屬實，被害人依民法第92條第1 項規定
    ，固得撤銷其因被詐欺所為之意思表示，使買賣契約自始歸
    於消滅，而請求行為人返還不當得利，然此項詐欺行為，倘
    同時構成侵權行為，被害人非不得依侵權行為之法律關係行
    使損害賠償請求權（最高法院74年臺上字第202 號、77年臺
    上字第467 號判決意旨參照）。本件被上訴人受上訴人之詐
    欺而為意思表示，並實際上受有損害，上訴人之行為既已同
    時構成侵權行為，被上訴人自得依侵權行為之法律關係，請
    求上訴人負損害賠償責任。查被上訴人於購買系爭車輛約3
    個月後要求上訴人買回該車，上訴人亦僅願以14萬元之價格
    將系爭車輛買回，經被上訴人委請訴外人三菱汽車公司鑑價
    結果，該車當時之價格亦確僅有14萬元，且被上訴人之後亦
    確以14萬元之價格將系爭車輛轉售訴外人王光雄等情，已如
    前述，是被上訴人主張被上訴人使用3 個月後系爭車輛之價
    值僅14萬元等語，即屬有據，洵屬可採。惟被上訴人既已使
    用3 個月，則依汽車使用折舊之計算方式，據以推算上訴人
    將系爭車輛出售被上訴人時之價值應為152, 915元（即140,
    000＋140,000×369/1000×3/12＝152,915 ）。準此，被上
    訴人主張其本件所受損害應為117,085元（270,000－152,91
    5＝117,085），為有理由，應予准許；逾此部分之請求，即
    屬無據，應予駁回。
  (四)基上，上訴人明知系爭車輛之使用里程已逾152,190 公里，
    而與該車輛之里程錶所顯示之里程數64,700公里不符，竟仍
    隱瞞此不實之事實，而以高於系爭車輛應有之價值（27萬元
    ）出售與被上訴人，致被上訴人陷於錯誤予以買受而受有相
    當於實際價差金額之損害117,085元。
五、從而，被上訴人依侵權行為損害賠償之法律關係，請求被告
    給付117,085 元，為有理由，應予准許，逾此部分之請求，
    即屬無據，應予駁回。又本件係就民事訴訟法第427條第1項
    至第4 項訴訟，適用簡易程序所為被告敗訴之判決，就被上
    訴人勝訴部分應依同法第389條第1項第3 款規定，依職權宣
    告假執行。並依同法第392條第2項規定，依職權准上訴人預
    供擔保得免為假執行。原審據此認定，就被上訴人勝訴部分
    判命上訴人如數給付，並依職權為假執行宣告及准上訴人預
    供擔保得免為假執行。復就被上訴人敗訴部分，判決被上訴
    人其餘之訴駁回，於法並無不合，上訴意旨指摘原判決不當
    ，求予廢棄改判，為無理由，應予駁回。
六、本件事證已臻明確，兩造其餘攻擊、防禦方法及舉證，經本
    院審酌後，認對於判決結果均無影響，爰不一一論述，併此
    指明。
據上論結，本件上訴為無理由，依民事訴訟法第436 條之1第3項
、第449條第1項、第78條，判決如主文。
中　　華　　民　　國　　96　　年　　3 　　月　　21　　日
                  民事第一庭    審判長法　官　李世貴
                                  　　法　官　陳翠琪
                                  　　法　官　楊千儀
右為正本，係照原本作成。
本判決不得上訴。
中　　華　　民　　國　　96　　年　　3 　　月　　21　　日
                                    　書記官　簡青根
